【裁判字號】    97,簡上,21
【裁判日期】    970530
【裁判案由】    詐欺
【裁判全文】
臺灣臺北地方法院刑事判決              97年度簡上字第21號
上  訴  人
即  被  告  乙○○
上列上訴人因詐欺案件，不服中華民國96年12月25日本院96年度
簡字第4237號第一審刑事簡易判決（聲請案號：96年度偵字第21
276號），提起上訴，暨臺灣士林地方法院檢察署檢察官、臺灣
嘉義地方法院檢察署檢察官分別函請併案審理（併辦案號：臺灣
士林地方法院檢察署97年度偵字第121號、臺灣嘉義地方法院檢
察署97年度偵字第2477號），本院管轄之第二審合議庭，判決如
左：
    主  文
原判決撤銷。
乙○○幫助共同意圖為自己不法之所有，以詐術使人將本人之物
交付，處拘役伍拾日，如易科罰金，以新臺幣壹仟元折算壹日。
    事  實
一、乙○○明知金融機構帳戶之使用為個人信用表徵，且對於存
    款帳戶之申請，只需存入少許金額即可開立，鮮有開戶資格
    之限制；再以目前利用轉帳方式詐取款項之事件頻傳，亦可
    預見任意將自己所有之存摺、金融卡及提款密碼等金融帳戶
    資料任意提供他人使用，有供作收取被害人匯入款項，遂行
    財產上犯罪之可能。詎因亟需工作收入，竟基於縱使因此而
    幫助他人遂行詐欺犯行，亦不違背其本意之不確定故意，撥
    打求職電話後，依一綽號「小米」之成年女子，及自稱為「
    小米」業務員之成年男子（二人均真實姓名及年籍不明）指
    示，於民國96年7月10日下午，前往台北富邦商業銀行股份
    有限公司北投分行（設台北市北投區○○○路○段2號，以下
    稱富邦銀行北投分行），開立帳號000000000000之存款帳戶
    後，並於同日下午7時30分許，在台北火車站東門口，將前
    開帳戶資料（含存摺、提款卡及密碼）交予自稱「小米」業
    務員之成年男子。此後，「小米」等人即與其他具有詐欺犯
    意聯絡之人，共同意圖為渠等自己不法之所有，分別以與網
    友見面、援交，需先行匯款確認為由，使各該被害人誤信為
    真正，因而按渠等指示使用自動櫃員機進行存、匯款動作，
    其中即有後述款項存入乙○○之前開帳戶內：(1)甲○○於96
    年7月12日下午2時許，受詐欺集團成員以與女網友相約見面
    暨過濾身分為由，要求其操作自動櫃員機存款，使甲○○因
    而陷於錯誤，於同日下午3時7分，在台北市○○○路○段215
    號使用富邦銀行自動櫃員機存款新臺幣（以下同）4000元及
    6000元至乙○○前開富邦銀行北投分行帳戶。(2)丙○○96年
    7月12日晚間，受詐欺集團以與女網友援交為由，因而陷於
    錯誤，依渠等指示於同日晚上11時及翌（13）日凌晨零時許
    ，分別使用台北富邦銀行及國泰世華銀行之自動櫃員機，匯
    款1500元、2000元至乙○○前開富邦銀行北投分行帳戶。嗣
    經甲○○、丙○○發覺有異，因而報警查獲。
二、案經甲○○訴由台北市政府警察局大安分局報請臺灣臺北地
    方法院分院檢察署檢察官偵查起訴，暨臺北市政府警察局萬
    華分局報請臺灣士林地方法院檢察署檢察官、嘉義市警察局
    第二分局報請臺灣嘉義地方法院檢察署檢察官，分別函送本
    院併案辦理。
    理  由
壹、證據能力部分：按被告以外之人於審判外之陳述，雖不符合
    刑事訴訟法第一百五十九條之一至一百五十九條之四規定，
    但經當事人於審判程序同意作為證據，法院審酌該言詞陳述
    或書面陳述作成時之情況，認為適當者，亦得為證據，當事
    人、代理人或辯護人於法院調查證據時，知有第一百五十九
    條第一項不得為證據之情形，而未於言詞辯論終結前聲明異
    議者，視為有前項之同意，此觀諸同法第一百五十九條之五
    規定甚明。查本判決下列所引用被害人甲○○、丙○○於審
    判外之陳述及相關匯款資料，業經被告乙○○表示無意見而
    不予爭執，其至本院言詞辯論終結前亦未聲明異議，本院審
    酌上開證據資料製作時之情況，尚無違法不當及證明力明顯
    過低之瑕疵，亦認為以之作為證據應屬適當，故揆諸前開規
    定，爰逕依刑事訴訟法第一百五十九條之五規定，認前揭證
    據資料具有證據能力。
貳、論罪科刑部分：
  一訊據被告乙○○固供承於前開時、地，開立上述之富邦銀行
    北投分行帳戶，並將其帳戶資料（含存摺、提款卡及密碼）
    交予不詳姓名之成年男子，惟矢口否認有何詐欺認識，辯稱
    僅為應徵工作目的，而依對方指示辦理，並提供帳戶資料作
    為確認身分之用，並無幫助詐欺之預見云云。
  二經查，被告於前開時間，依「小米」等人指示，開立上述富
    邦銀行北投分行帳戶，並交付其帳戶資料（含存摺、提款卡
    及密碼）予自稱業務員之成年男子等事實，業據被告供承在
    卷，並有其開戶資料及交易紀錄（對帳單）等卷附卷可稽。
    嗣有詐欺集團成員以與女網友見面、援交為由，分別要求被
    害人甲○○、丙○○存款、匯款項至上述乙○○帳戶，使渠
    等陷於錯誤，因而各存款合計新臺幣（以下同）6000元、匯
    款合計3500元至被帳戶之事實，亦經甲○○、丙○○二人指
    訴明確，並有渠等存、匯款之自動櫃員機交易明細表在卷可
    憑，核與被告帳戶之記錄相符，自堪採信。被告雖否認有何
    詐欺認識，辯稱僅係應徵工作云云。然以我國金融機構對於
    開立存款帳戶鮮有資格限制，且金融機構帳戶之使用紀錄雖
    為個人信用表徵，然以存摺上開戶人姓名、帳號之記錄，並
    不足以特定帳戶資料持有者之身分，如有確認需要，亦當以
    核對身分證件之方式為之，而與提供存摺等資料無關，被告
    辯稱係因應徵工作，而依指示開立帳戶供對方確認身分云云
    ，顯與常情有違。遑論目前利用轉帳等方式詐取款項之事件
    頻傳，亦可預見任意將自己所有之存摺、金融卡及提款密碼
    等金融帳戶資料任意提供他人使用，有供作收取被害人匯入
    款項，遂行財產上犯罪之可能，被告空言否認有此認識云云
    ，自不足採。又吾人日常生活所常見，利用他人帳戶掩人耳
    目之不法行為中，不外乎詐騙他人錢財等財產犯罪，因認被
    告於此異常情形下，提供帳戶資料，當已有此認識甚明，
    本件事證明確，被告犯行洵堪認定。
  三按刑法上之幫助犯，係對於犯罪與正犯有共同之認識，而以
    幫助之意思，對於正犯資以助力，但未參與實施犯罪之行為
    者而言。本件被告提供上開銀行帳戶之存摺、提款卡及密碼
    ，其所實施者並非構成要件行為，僅係提供助力，使詐欺集
    團成員易於實施上開詐欺取財犯行，核屬幫助犯。而該自稱
    「小米」者及所屬詐騙集團成員於取得被告之帳戶後，雖先
    後於前述時間內詐騙得手，惟被告僅以一交付帳戶資料之行
    為，幫助渠等遂行犯罪，仍僅成立一刑法第30條、第28條、
    第339條第1項之幫助共同詐欺取財罪，是前述被害人丙○○
    部分，雖未經起訴，然與聲請簡易判決處刑之被害人甲○○
    部分乃屬一罪關係，自為起訴效力所及，並經移送併辦在案
    ，本院自得併予審理。原審依刑事訴訟法第449條第1項前段
    、第3項、第454條第2項，刑法第339條第1項、第30條第1項
    前段、第2項、第41條第1項前段及刑法施行法第1條之1，予
    以論罪科刑，雖非無見；然查：(一)本件詐欺正犯部分，係先
    由某自稱「小倩」之女子以電話與被害人甲○○相約見面，
    再由某男子來電要求存款，業據其指訴在卷（見臺灣臺北地
    方法院檢察署96年度偵字第21276號卷第4頁），即依被告所
    述之聯絡過程中，亦分別有「小米」及其業務員與之接洽，
    足證該具有詐欺犯意聯絡之正犯非僅一人，公訴人聲請及併
    辦意旨所指之「詐欺集團」成員，核無不符，原審漏未審酌
    該等正犯間之共犯關係，認係由某真實姓名、年籍均不詳之
    成年人一人對各該被害人施用詐術，尚有未合；(二)本件被害
    對象非僅一人，原審未及審酌併辦部分之被害人丙○○之被
    害情節，亦有未洽。被告仍執前詞上訴否認犯行，雖無理由
    ，惟原判決既有可議，自應由本院予以撤銷改判。爰審酌被
    告素行非惡，僅因亟需工作收入而犯本件之罪，其所造成被
    害人之損失金額雖屬非鉅，惟於犯後矢口否認犯罪認識等一
    切情狀，量處如主文所示之刑，並諭知易科罰金之折算標準
    。
據上論斷，應依刑事訴訟法第455條之1第1項、第3項、第369條
第1項前段、第364條、第299條第1項前段，刑法第30條、第28條
、第339條第1項、第41條第1項前段，刑法施行法第1條之1，判
決如主文。
本案經檢察官杜慧玲到庭執行職務。
中    華    民    國    97    年    5    月    30    日
                  刑事第十一庭  審判長法  官  劉方慈
                                      法  官  林庚棟
                                      法  官  江俊彥
上正本證明與原本無異。
如不服本判決，應於判決送達後10日內向本院提出上訴狀（應抄
附繕本）。告訴人或被害人如對於本判決不服者，應具備理由請
求檢察官上訴，其上訴期間之計算係以檢察官收受判決正本之日
期為準。
                                      書記官  林妙穗
中    華    民    國    97    年    5    月    30    日
中華民國刑法第339條
（普通詐欺罪）
意圖為自己或第三人不法之所有，以詐術使人將本人或第三人之
物交付者，處5年以下有期徒刑、拘役或科或併科1千元以下罰金
。
以前項方法得財產上不法之利益或使第三人得之者，亦同。
前二項之未遂犯罰之。


司法院資訊處製作；財團法人民間司法改革基金會備份。
